【裁判字號】    98,上更(一),229
【裁判日期】    980710
【裁判案由】    毒品危害防制條例
【裁判全文】
臺灣高等法院刑事判決             98年度上更(一)字第229號
上  訴  人
即  被  告  戊○○
                    （現於臺灣彰化監獄另案執行中）
選任辯護人  景玉鳳律師
            陳家良律師
上  訴  人
即  被  告  甲○○
                      樓
指定辯護人  義務律師黃俊六律師
上列上訴人因毒品危害防制條例案件，不服臺灣板橋地方法院96
年度訴字第4300號，中華民國97年5 月9 日第一審判決（起訴案
號：臺灣板橋地方法院檢察署95年度偵字第15294 號），提起上
訴，判決後經最高法院第1次發回更審，本院判決如下：
    主  文
原判決關於戊○○販賣第二級毒品及其所定應執行刑部分、甲○○部分均撤銷。
戊○○連續販賣第二級毒品，處有期徒刑捌年；扣案之行動電話
壹具（含門號0000000000號SIM 卡壹枚）沒收之；販
賣第二級毒品所得現金新臺幣捌仟元沒收之，如全部或一部不能
沒收，以其財產抵償之。
甲○○無罪。
    事  實
一、戊○○前因違反槍砲彈藥刀械管制條例案件，經臺灣板橋地
    方法院以九十五年度上訴字第三四二八號判處有期徒刑三年
    一月，併科罰金新臺幣（下同）三萬元確定；又因違反毒品
    危害防制條例案件，經同院以九十五年度簡上字第五五九號
    分別判處有期徒刑六月及四月，並定應執行刑為有期徒刑九
    月，以上宣示之有期徒刑分別經減刑為三月及二月，並與前
    開宣示之有期徒刑三年一月合併定應執行刑為有期徒刑三年
    四月確定；再因竊盜案件，經臺灣桃園地方法院以九十五年
    度桃簡字第三０四九號判處有期徒刑六月確定；復因竊盜案
    件，經臺灣彰化地方法院以九十六年度易字第四四二號判處
    有期徒刑七月確定，以上宣示有期徒刑分經減刑三月及三月
    又十五日，並定應執行刑為有期徒刑六月，嗣與前開定應執
    行刑之有期徒刑三年四月接續執行，現仍執行中（以上各案
    件於本案均不構成累犯）。
二、戊○○明知安非他命係毒品危害防制條例第二條第二項第二
    款所列管之第二級毒品，非經許可不得持有、販賣，竟意圖
    營利並基於販賣第二級毒品之概括犯意，連續為下列行為：
  (一)於九十五年五月至六月期間內，先後兩次利用其所有而持用
    門號為0000000000號之行動電話，與乙○○所使
    用門號為0000000000號行動電話聯繫，達成買賣
    安非他命之合意後，即在臺北縣板橋市○○路某撞球店內見
    面，每次均以四千元之價格出售第二級毒品安非他命一小包
    （重約一公克）予乙○○，前後共二次。
  (二)戊○○續承上開概括犯意，因其女友甲○○於九十五年六月
    十五日二十時許，在其位於臺北縣五股鄉某處之居所與其友
    人打牌時，因某真實姓名年籍不詳綽號「胖胖」之成年男子
    欲購買安非他命施用，甲○○乃受綽號「胖胖」之託以其所
    持用之門號為0000000000號行動電話，撥打戊○○所持用之前開行動電話而與之聯繫，並代為詢問不同數量
    安非他命之各別價格後，「胖胖」乃與戊○○議定以一萬七
    千元之價格出售安非他命三公克，並約定由戊○○於半小時
    後，送至甲○○與「胖胖」所在之上開處所交貨，該名綽號
    「胖胖」之男子隨即將欲購買安非他命之價金一萬七千元交
    予甲○○代轉。惟嗣「胖胖」因久候戊○○未到，遂取消毒
    品交易而取回前述款項，致該次安非他命之交易未完成而未
    遂。
三、嗣警依通訊監察所得，於九十五年六月十七日十六時許，持
    搜索票在臺北縣板橋巿長江路與吳鳳路口小北百貨內（檢察
    官誤載為長江路與吳鳳路口），對戊○○之身體實施搜索，
    當場起出第二級毒品安非他命一小包（淨重０．三公克）、
    電子磅秤一具、行動電話二具等物（分別搭配行動電話門號
    0000000000號及0000000000號ＳＩＭ
    卡）及現金五千五百元；再前往戊○○位於臺北縣板橋巿吳
    鳳路六十八號四樓頂樓加蓋住處搜索，於在場之甲○○身上
    扣得安非他命分裝管一支而查獲上情（戊○○另涉及於九十
    五年六月十四日二十三時許，轉讓禁藥予田閎仁部分，業於
    本院前審審理時撤回上訴而確定）。
四、案經臺北縣政府警察局板橋分局移送臺灣板橋地方法院檢察
    署檢察官偵查起訴。
    理  由
甲、程序方面：
一、被告戊○○於警詢，被告甲○○於警詢及偵查筆錄部分：
    按被告之自白非出於強暴、脅迫、利誘、詐欺、疲勞訊問、
    違法羈押或其他不正之方法，且與事實相符者，得為證據，
    刑事訴訟法第一百五十六條第一項定有明文。本件被告戊○○、甲○○均否認其二人之自白係出於任意性，辯稱：其製
    作警詢筆錄時，因目睹證人己○○遭警毆打，始配合警方製
    作筆錄，故不具任意性，被告甲○○復辯稱：偵查筆錄之記
    載與事實不符，應無證據能力云云。惟查，其二人警詢筆錄
    之製作過程，業經證人即臺北縣政府警察局板橋分局警員丁○○、丙○○到庭具結證稱：並無強暴脅迫等情屬實（詳後
    述）。而被告戊○○為警逮捕時所受頭部撕裂傷，係證人丁○○、丙○○二人於逮捕被告戊○○時對被告戊○○時進行
    壓制時造成之傷害，非出於取供所為之強暴行為，並據證人
    丁○○、丙○○於本院審理時結證明白，被告戊○○於本院
    準備程序時亦自承伊頭裡到前方鐵塊，不是毆打造成的等語
    （見本院卷第五十八頁），再經原審當庭勘驗被告甲○○偵
    查錄影光碟（見原審卷第一六九頁），觀諸該偵查訊問內容
    ，與卷附偵查筆錄所載要旨相符合，並無不一致之情形，且
    被告二人於本院前審前自始至終未曾主張其等本人於警詢或
    偵訊時，有遭受強暴、脅迫、利誘、詐欺、疲勞訊問等不正
    取供情事，應認均係本於任意性而為之供述，有證據能力。
    至被告戊○○於本院審理時突謂有毆打伊之警員對伊施以脅
    迫云云，然審之其於本院準備程序時即謂製作筆錄時無人打
    伊，其頭部之傷害並肇因於毆打之結果，是其所謂在抓伊之
    現場受到毆打，顯係對員警逮捕時所施以強制力之誤認，並
    據以陳稱該毆打伊之員警宣稱要帶伊到地下室毆打云云，應
    係臨訟虛擬之詞，不足憑採為被告戊○○警詢時而非任意性
    之情事之證明，併此說明。
二、被告甲○○警詢之供述及於偵查中就被告戊○○犯行以證人
    身分所為之證述，暨證人乙○○在偵查中之證述：按刑事訴
    訟法第一百五十九條第一項規定：「被告以外之人於審判外
    之言詞或書面陳述，除法律有規定外，不得作為證據。」旨
    在保障被告之反對詰問權，排除具有虛偽危險性之傳聞證據
    ，以求實體真實之發現。而所謂法律有規定者，即包括同法
    第一百五十九條之一至之五所規定傳聞證據具有證據能力之
    例外情形。是被告甲○○及證人乙○○上開筆錄對於被告戊○○犯行部分，如有刑事訴訟法第一百五十九條之一至之五
    所規定傳聞證據具有證據能力之例外情形，自得作為證據，
    非謂其警詢、偵訊筆錄為審判外之陳述，一律視為無證據能
    力。查被告甲○○於警詢及偵查中所為之陳述、證人乙○○
    於偵查中之陳述均與審判中所言不符，然其等之陳述並無欠
    缺任意性之情事，且與通訊監察資料所示事實相符，與審判
    中陳述相比較，應具有較可信之特別情況（詳後述），依刑
    事訴訟法第一百五十九條之一第二項、第一百五十九條之二
    等規定，得為證據。
三、記錄被告戊○○於九十五年四月至六月之期間內，利用其所
    持用0000000000號行動電話撥打至被告甲○○使
    用0000000000號行動電話、撥打至證人乙○○所
    使用0000000000號行動電話、撥打至證人田閎仁
    0000000000號行動電話通聯情形之通訊監察譯文
    ，其中有關交易毒品之陳述內容即為構成犯罪之事實，核其
    陳述內容本身之性質並非傳聞證據，而係被告本人於審判外
    之陳述，不受刑事訴訟法第一百五十九條第一項所定傳聞證
    據排除法則之拘束。又該等通訊監察譯文所載內容亦經被告
    二人於審理時，確認為其等當時所為對話無誤（見原審卷第
    五０頁）。另上開通訊監察譯文係警察依臺灣板橋地方法院
    檢察署檢察官所核發之九十五年板檢榮寒聲監續字第六二二
    號通訊監察書執行通訊監察所得之證據，有通訊監察書在卷
    可佐，並無違法取證之瑕疵，自得為證據。
乙、實體部分：
壹、被告戊○○部分：
一、訊據上訴人即被告戊○○固坦承上揭犯罪事實欄二之(二)部分
    ，即有關綽號「胖胖」之人詢問安非他命價格之電話監聽內
    容不諱，但矢口否認被訴販賣安非他命予乙○○、「胖胖」
    之犯行。被告戊○○辯稱：伊未曾販賣毒品予乙○○，伊原
    欲與甲○○共同購買安非他命，由伊洽問可為購買之管道，
    但嗣後並未買得；另伊並不認識「胖胖」，當時甲○○告知
    「胖胖」也要一起買，甲○○在電話雖提到很多價錢，伊不
    知是哪一個，警察扣獲之毒品安非他命及物品，除磅秤外，
    均為伊所有，然安非他命係供自己施用的，電話是平常使用
    ，現金五千五百元則為自己所有，均與毒品無涉云云。
二、本院查：
  (一)被告戊○○販賣安非他命予乙○○二次部分：
    被告戊○○於九十五年五月、六月期間，先後兩次利用其所
    有而持用門號為0000000000號之行動電話，與乙○○所使用之門號為0000000000號行動電話聯繫
    ，達成買賣安非他命之合意後，即在臺北縣板橋市○○路某
    撞球店內見面，以四千元之價格出售第二級毒品安非他命各
    一小包（重約一公克）予乙○○，前後共二次之事實，業據
    證人乙○○於偵查中供述明確（見九十五年度偵續字第五五
    七號卷第一八一、一八二頁），互核一致。雖被告戊○○矢
    口否認此部分犯行，並以前詞置辯，而證人乙○○於原審法
    院審理中，亦翻異前供而附和被告戊○○之辯詞，並證稱：
    上開偵查中不利被告之陳述，係因當時受被告戊○○之委託
    幫忙購買模型，然戊○○時常積欠價款，又曾因不滿伊要求
    清償欠款而指示他人打傷伊並砸毀車子，始心生不滿，乃向
    檢察官為不利被告戊○○之虛偽陳述云云。然而：
    (1)證人乙○○既與被告戊○○有諸多恩怨，何以又願受被告
      戊○○所託購買模型；且其既係挾怨報復誣攀，何以在審
      理中又「良心發現」，其中曲折耐人尋味。又本案證人乙○○於偵查中所為上開向被告戊○○購買毒品之供述，就
      其購買之時間、交易地點、價額、數量等重要內容，均敘
      之甚詳，與一般憑空捏造杜撰者僅能為空泛陳述之情形顯
      然有別。再者，證人乙○○在原審法院審理時，雖陳稱與
      被告戊○○係經由友人介紹認識，認識後很少聯絡，不會
      每個月聯絡，久久才聯絡一次，打個二、三通電話，每個
      月沒有聯絡幾次云云（見原審卷第一五一、一五六頁）；
      但依卷存其所持用門號為0000000000號之行動
      電話，與被告戊○○持有之上開行動電話間，在九十五年
      四、五月間之通訊監察譯文，除經被告戊○○及證人乙○○確認為其二人間之對話內容無訛外，觀之上開通話內容
      ，其二人於四、五、六月份通聯之次數甚為頻繁（見臺灣
      板橋地方法院九十五年度監續字第六二二號卷第十一、二
      四、二七、二九、四八、五二、六一、六四、六五、六六
      、七四頁），此與其在原審所證很少與被告戊○○聯絡等
      情顯有不符，其在原審法院審理中所為證述之憑信性即足
      存疑。是其在原審法院審理時翻異前供，否認上開偵查中
      不利被告戊○○供述之真實性，是否屬實，已非無疑。
    (2)再細繹上開通信監察譯文內容，證人乙○○與被告戊○○
      於九十五年五月八日二十三時四十分四十二秒有如下之對
      話內容：「Ａ（即被告戊○○）：我等一下要回去，我家
      裏剩一個，我現在在等東西………，你朋友要多少………
      ，我回去還要分。Ｂ（即證人乙○○）：一千塊（笑）…
      …慢慢來………」（見九十五年度聲監續字第六二二號監
      察卷第六十六頁）；又於九十五年五月九日凌晨一時五十
      三分五秒有如下之對話內容：「Ａ（即被告戊○○）：我
      現在有一條路，比你還好。Ｂ（即證人乙○○）：東西三
      浦路（即樣品之日語說法）先拿給我看嘛。Ａ：半個三萬
      七。Ｂ：你樣品先拿來給我看……誰的東西，他那裏現在
      有嗎？Ａ：有。Ｂ：現有我回去拿錢ㄚ。Ａ：等一下。Ｂ
      ：誰的？Ａ：阿彬啊。Ｂ：拿樣品來試。」（見九十五年
      度聲監續字第六二二號監察卷第六七、六八頁）。雖證人
      乙○○於原審法院審理中，證稱上開通話內容即係兩人之
      間有關模型及道具彈相互買賣之對話，被告戊○○所稱半
      個三萬七，是指組裝的艦隊模型，半個可能是指模型的一
      半，通訊內容中所稱要回去拿錢，是要拿錢跟被告戊○○
      買模型，模型價格約十幾萬元，買來要轉賣他人云云（見
      原審卷第一五一至一五九頁）；然經原審法院當庭質問究
      係購買何種廠牌之模型時，證人乙○○卻一無所知（見原
      審卷第一五七頁），苟真如證人乙○○所述其二人上開通
      話所言係有關如此價昂之模型，且又欲轉售他人，證人乙○○自必對該模型之相關資料知之甚詳，焉有連模型廠牌
      亦為不知之理？此與常情已有相悖。況船艦模型之單位量
      詞如何能以「半個」計算？此與事理亦有所違。再者，證
      人乙○○於原審法院同日審理中，原證稱：係被告戊○○
      叫伊幫忙購買模型，嗣經提示卷存通訊監察譯文供其觀覽
      後，又改稱：係要拿錢向被告戊○○買模型，前後所述反
      覆不一，尤見其匿飾之情切，其此部分陳述尤難認屬真實
      。至證人乙○○固於本院審理中結證稱前開監聽譯文中所
      提及之「一千元」及「三萬七千元」之部分，與伊於偵查
      中所述之用四千元向被告戊○○購買安非他命無涉等語，
      然細究該通監聽譯文之內容，本係證人乙○○代朋友向被
      告表明欲購安非他命之數量價格，以及與被告戊○○討論
      安非他命之價格，本即未涉及證人乙○○所指其本人與被
      告戊○○買賣安非他命之情，惟已足認被告戊○○確能掌
      握若干安非他命來源之事實，以佐證證人乙○○於偵查中
      所證非屬空穴來風，自無因證人乙○○於本院審理時結證
      此「一千元」、「三萬七千元」相關金額之描述與其於偵
      查中所證購買安非他之情無涉，而為被告戊○○有利之認
      定，併此說明。
    (3)又毒品交易因係法所不許，且經政府嚴格查緝之行為，買
      賣雙方在談論之際多以隱晦之詞語為之，此為社會眾所周
      知並為本院職務上已知之事實；上開通話內容語意隱晦，
      以其所述交易物品之量詞（如半個等）、待分裝之情形、
      先提供樣品及價格甚昂等情形，實與一般正常物品買賣交
      易有別，反與本院所見毒品交易之對話情形吻合，更與證
      人乙○○在偵查中所為不利被告戊○○之證述若合符節。
      是證人乙○○在原審法院所稱：係因債務糾紛而與被告戊○○有所過節，乃向檢察官為不利被告之不實陳述乙節，
      即難信為真實。綜上各情相互以參，已堪認證人乙○○於
      原審審理中改異前詞而為有利被告之證述，應係為刻意迴
      護被告戊○○之不實陳述，而應以其偵查中所為之證述較
      可採信（此部分涉及偽證部分，業經台灣雲林地方法院檢
      察署九十八年度偵字二二九五號案另行偵辦中）。
    (4)此外，復有遠傳電信股份有限公司行動電話門號0000
      000000號使用者資料、被告戊○○與證人乙○○間
      就上開毒品交易所為之通訊監察譯文可為佐據（見臺灣板
      橋地方法院檢察署九十五年度偵續字第五五七號第八一、
      八二、一三二頁）。是以此部分販賣毒品之事實至為明確
      ，堪以認定。
    (5)又起訴書犯罪事實欄就被告戊○○販賣安非他命予乙○○
      之次數，載為二次至三次，此固係依證人乙○○於偵查中
      所稱：於九十五年五至六月間向被告戊○○購買安非他命
      二、三次之證述為據所致；然此次數並非具體明確，本於
      「罪疑唯輕」之法則，應從輕認定被告戊○○在上開期間
      內販賣安非他命予乙○○之次數為二次，逾此部分之犯罪
      行為尚屬不能證明，本應為無罪之諭知，但公訴人認此部
      分犯行與前揭有罪部分為連續犯，有裁判上一罪之關係，
      爰不另為無罪之諭知。
  (二)被告戊○○出售安非他命與綽號「胖胖」未遂部分：
    (1)甲○○於九十五年六月十五日二十時許，在其位於臺北縣
      五股鄉某處之居所與友人打牌時，因有某真實姓名年籍不
      詳綽號「胖胖」之成年男子欲購買安非他命，乃以其所持
      用之門號為0000000000號之行動電話，撥打被
      告戊○○所持用之前開行動電話與之聯繫，代為詢問不同
      數量之安非他命之個別價格後，「胖胖」乃與戊○○議定
      以一萬七千元之價格出售安非他命三公克，並約定由被告
      戊○○於半小時後，送至甲○○與「胖胖」所在之打牌處
      所交貨，該名綽號「胖胖」之男子即行交付欲購買安非他
      命之價金一萬七千元予甲○○以便轉交予被告戊○○。惟
      事後「胖胖」因久候戊○○未到，乃取消交易而取回前述
      款項，致該次安非他命之交易未完成等情，業據證人即被
      告甲○○於警詢中供述明確，並在偵查中結證屬實（見臺
      灣板橋地方法院九十五年度偵字第一五二九四號卷第二二
      至二六頁、第五七至五九頁），復有被告戊○○與甲○○
      間就上開毒品交易商議數量、價格與交貨地點之通訊監察
      譯文存卷可參（見臺灣板橋地方法院檢察署九十五年度偵
      續字卷第九五頁）。
    (2)被告戊○○於審理中雖坦承有上開對話，但矢口否認有販
      賣安非他命予「胖胖」未遂之犯行，並以前開情詞置辯，
      惟查：
      甲○○於九十五年六月十五日二十時四十八分十四秒起
        至二十一時十六分九秒止，以所使用之門號00000
        00000號行動電話撥打被告戊○○所使用之門號0
        000000000號行動電話，其通話內容為：「Ａ
        （即同案被告甲○○）：他說八克多少，Ｂ（即被告戊○○）：四萬六。Ａ：三克ㄋ？Ｂ：三克一七好了。」
        、「Ｂ：你要拿多少？Ａ：他說一萬五……八克算多少
        ？Ｂ：四萬七。Ａ：你說三克多少？Ｂ：一萬七。甲○○Ａ：你多久過來，順便帶球………。Ｂ：要多少？Ａ
        ：三個。Ｂ：錢ㄋ？Ａ：在我這。Ｂ：好。」（見臺灣
        板橋地方法院檢察署九十五年度偵續字第五五七號卷第
        九五頁）。證人甲○○於警詢及偵查中已就上開對話內
        容詳細說明其真意係指甲○○之朋友（即胖胖）詢問安
        非他命價格，其因不知行情而電詢被告戊○○，「八克
        四萬六」即指八公克安非他命新臺幣四萬六千元之意，
        「三克一七」即指三公克安非他命新臺幣一萬七千元之
        意，當時並已向綽號「胖胖」之友人收取一萬七千元之
        購買安非他命價款等情明確（見九十五年度偵字第一五
        二九四號偵查卷第二四、二五、五九、九八頁）。則證
        人甲○○於原審法院審理中翻異前詞，附和被告戊○○
        前開與「胖胖」合資購買毒品之辯詞，亦不足採。
      被告戊○○於原審法院審理時辯稱：當時伊與甲○○要
        一起買安非他命，甲○○要伊去問，但後來買不到，伊
        不認識綽號「胖胖」之成年男子，甲○○說「胖胖」也
        要一起買云云（見原審卷第四九頁）。然證人即同案被
        告甲○○於本院準備程序卻稱僅詢問價錢而已，是胖胖
        要伊問的（見本院卷第五十七頁），二者所供，已然有
        間。況證人即同案被告甲○○於原審稱：一開始是「胖
        胖」問其價錢，「胖胖」要其打電話問戊○○安非他命
        價錢，因為是戊○○找「胖胖」一起買安非他命，戊○○告知要跟「胖胖」一起買毒品，其便轉告「胖胖」而
        經「胖胖」允諾，「胖胖」並非要向戊○○購買安非他
        命，是他們要一起合買云云（見原審卷第五０頁）。就
        究為「胖胖」邀被告戊○○一起購買，抑或被告戊○○
        主動尋找「胖胖」合資購買，二人所述情節亦互有出入
        。苟被告戊○○所述合資購買毒品乙事屬實，何以就同
        一事實竟有互為扞格之相異供述？是被告戊○○此部分
        之辯詞已足存疑。
      再者，上開通訊監察譯文內容，係由同案被告甲○○向
        被告戊○○發話詢問價格之對話，其內容並未提及「胖
        胖」其人，並而被告戊○○於此通電話聯繫之前亦從不
        認識「胖胖」之男子，此為被告戊○○及同案被告甲○○二人所是認（見原審卷第四九、五０、一一八、一一
        九頁）。則何以被告戊○○會委由同案被告甲○○找「
        胖胖」一起合買安非他命？而被告戊○○辯稱：係甲○○告知「胖胖」之男子要合買，然證人即同案被告甲○○卻稱：係戊○○告知其要跟「胖胖」一起買，兩人供
        述亦完全相左。是就上開被告戊○○與同案被告甲○○
        二人於審理中之供述內容互核審究，實存有諸多矛盾與
        不合常情之處，被告戊○○前開所辯，即難信為真實，
        自無可採。
      審酌證人即同案被告甲○○於警員查獲而尚未就此部分
        查明任何具體案情之下，對於上開通訊監察譯文即能具
        體詳細指明前因後果，苟非確有其事，衡情常人在出於
        自由意志之情況下，均不至於供述對自己不利之情事。
        而其經移送臺灣板橋地方法院檢察署接受檢察官訊問時
        ，亦為與警詢相同之供述，而無任何保留性陳述，且其
        於警詢、偵查中，並無受不法取供或其他任何外力壓迫
        或抑制其意志之情事，此經證人即被告甲○○於原審法
        院審理時自陳甚明（見原審卷第五一頁），亦足認其該
        項供述係出於自由意志任意為之，復與前開通訊監察譯
        文之內容相吻合，自堪認證人即同案被告甲○○其前開
        警詢、偵查中之供述具有可信之特別情狀，且與事實相
        符，其於審理中翻異前詞，諒係嗣後迴護被告戊○○之
        詞，委無可採，應以先前之供述為可採信。
      又被告戊○○、及同案被告甲○○均稱：係因見證人黃
        堯仁遭警毆打，始配合警方製作警詢筆錄云云（見原審
        卷第一一九頁），此等事項業據證人即臺北縣政府警察
        局板橋分局警員丁○○、丙○○到庭具結證稱：並未毆
        打己○○，證人即同案被告甲○○之警詢筆錄係由其邊
        回答，證人丁○○邊打字等語（見原審卷第一五九至一
        六五頁）。查證人丁○○、丙○○與被告戊○○及同案
        被告甲○○二人並無宿怨，應無甘冒偽證罪刑責風險而
        設詞構陷之理，被告所辯既乏事證可佐，依上開說明，
        可認其供述係出於自由意志任意所為，自不影響其證據
        能力。
      綜上所述，已堪認被告戊○○及同案被告甲○○二人在
        原審、本院前審審理時改異前詞，係屬虛偽不實，應以
        證人即同案被告甲○○於警詢、偵查中所述較可採信，
        此外復有扣案之行動電話一具（搭配行動電話門號00
        00000000號ＳＩＭ卡）可為佐據，被告戊○○
        確於被告甲○○代「胖胖」之成年男子詢問安非他命之
        價格後，達成買賣價格、數量之合意，被告戊○○上開
        犯行堪以認定。
    (4)又本件雖乏關於被告所出售乙○○與所欲出售綽號胖胖之
      成年男子之安非他命原購入價格之事證，而無從自售出價
      格與購入價格之價差，而查考本件是否基於營利之目的而
      為之交易。惟本件乙○○確係以價購之方式取得安非他命
      ，而綽號「胖胖」者亦已將購買安非他命之代價交付被告
      甲○○代轉，嗣因久候被告戊○○未至而未達成交易，此
      均非無償取得毒品，已如前述。又安非他命係政府嚴予查
      禁之毒品，無論販賣、轉讓、施用或單純持有，均係應予
      處罰之犯罪行為，故其交易具極高之風險，價格亦甚高昂
      ，茍無親誼等密切關係，斷無甘冒刑罰風險而任為無償或
      原價轉讓之行為。況按毒品買賣，係屬嚴重違法行為，非
      可公然為之，故其交易價格每因買賣雙方關係之深淺、買
      賣之數量、貨源是否充裕、查緝是否嚴緊及其取得成本之
      高低等因素而有不同，非可一概而論。而販賣之利得，除
      販賣者坦承之外，實難查得實情，惟販賣安非他命犯行之
      法定刑度甚重，係眾所週知之事實，依一般經驗法則，販
      賣安非他命者鋌而走險，苟非意在營利，所為何來？而本
      件證人乙○○向被告戊○○價購安非他命之犯行，業於偵
      查中證述屬實，而被告戊○○與綽號「胖胖」者，雖未交
      易成功，然於為上開通聯之前並不相識，亦無深厚交情與
      密切往來，此為被告戊○○與同案被告甲○○二人分別在
      原審法院準備程序與審理中供陳一致，其等既無親誼故舊
      或合作之密切關係，則被告戊○○若非能因此而取得相當
      之利潤以為其所冒風險之對價，實無冒險有價轉讓安非他
      命予他人之可能，足認被告戊○○係基於營利之販賣意圖
      而出售安非他命予上開二人。
    (5)本案查無證據可資認定「胖胖」於交付價金放置在被告甲○○處請其代轉予被告戊○○時，被告戊○○其手中已持
      有安非他命，難認已有「販入」之行為，是被告戊○○此
      部分所為應僅止於未遂。
    (6)綜上所述，此部分事證亦臻明確，被告戊○○所辯各節核
      屬事後卸責之詞，不足採信，被告戊○○如事實欄二所載
      之犯罪事實足以認定，應予依法論科。
三、查被告行為後，刑法部分條文業於九十四年二月二日經總統
    以華總一義字第０九四０００一四九０一號令修正公布，並
    自九十五年七月一日起生效施行（下稱現行刑法）；復參酌
    最高法院九十五年五月二十三日第八次刑事庭會議決議意旨
    ，現行刑法第二條第一項之規定，係規範行為後法律變更所
    生新舊法律比較適用之準據法，於現行刑法施行後，應適用
    現行刑法第二條第一項之規定，為「從舊從輕」之比較；又
    比較時應就罪刑有關之共犯、未遂犯、想像競合犯、牽連犯
    、連續犯、結合犯，以及累犯加重、自首減輕暨其他法定加
    減原因（如身分加減）與加減例等一切情形，綜其全部罪刑
    之結果而為比較。次查：
  (一)被告行為時之刑法第五十六條規定：「連續數行為而犯同一
    之罪名者，以一罪論。但得加重其刑至二分之一。」惟現行
    刑法已刪除前開關於連續犯之規定，此刪除雖非犯罪構成要
    件之變更，但顯已影響行為人刑罰之法律效果，自屬法律有
    變更，比較新、舊法結果，以被告行為時之刑法論以連續犯
    之規定，較有利於被告。
  (二)毒品危害防制條例第四條第二項係有罰金刑之選科，而刑法
    第三十三條第五款有關於罰金刑之規定，修正前規定：「罰
    金：一元（銀元）以上。」而依現行法規所定貨幣單位折算
    新臺幣條例規定，以銀元一元折算新臺幣三元。修正後刑法
    第三十三條第五款規定：「罰金：新臺幣一千元以上，以百
    元計算之。」是刑法第三十三條第五款所定罰金最低數額，
    較之修正前提高，自以修正前刑法第三十三條第五款規定有
    利於被告。
  (三)是刑法修正前後之規定，對被告而言，互有利與不利之情形
    ，然經整體綜合比較全部罪刑之結果，仍以九十五年七月一
    日生效施行前之刑法規定，較有利於被告，依現行刑法第二
    條第一項前段規定，自應適用被告行為時之法律即修正前之
    刑法規定。
  (四)至修正後刑法第二十五條、第二十六條未遂犯之規定部分，
    就刑法第二十五條第一項關於「已著手於犯罪行為之實行而
    不遂者，為未遂犯」之規定並未修正，而同條第二項於修正
    前之規定為：「未遂犯之處罰，以有特別規定者，為限」，
    修正後則為：「未遂犯之處罰，以有特別規定者為限，並得
    按既遂犯之刑減輕之」，另修正前刑法第二十六條規定：「
    未遂犯之處罰，得按既遂犯之刑減輕之；但其行為不能發生
    犯罪之結果，又無危險者，減輕或免除其刑。」修正後則為
    ：「行為不能發生犯罪之結果，又無危險者，不罰。」是除
    不能未遂犯修正為不罰外，僅二條文條項之移列，法律效果
    對其並無有利、不利之可言，即不生新舊法比較之問題，應
    逕適用修正後刑法相關規定論處，附此敘明。
四、安非他命係屬毒品危害防制條例第二條第二項第二款所列之
    第二級毒品，不得販賣、持有，故核被告戊○○所為，係犯
    毒品危害防制條例第四條第二項之販賣第二級毒品罪（二次
    販賣予乙○○，原判決書第十四頁倒數第二行將乙○○誤繕
    為田閎仁）、同條例第四條第六項、第二項之販賣第二級毒
    品未遂罪（販賣安非他命予綽號「胖胖」之成年男子未果之
    部分）。被告戊○○販賣安非他命前、後持有第二級毒品之
    低度行為，應為販賣之高度行為所吸收，不另論罪。被告戊○○販賣安非他命予綽號「胖胖」者之部分，已開始著手於
    販賣第二級毒品之行為，然未生交付所欲出售安非他命之結
    果，為未遂犯，應依修正後刑法第二十五條第二項之規定減
    輕其刑。被告戊○○三次販賣第二級毒品犯行（二次既遂、
    一次未遂），時間緊接，方法相同，觸犯構成要件相同之罪
    ，顯係基於概括犯意而為之，雖其結果有既未遂之別，然依
    修正前刑法第五十六條之規定，從其中較重之既遂罪論以一
    罪，並加重其刑（其中所犯法定刑為無期徒刑之部分不得加
    重）。
五、原審調查後，認被告戊○○犯行明確，就販賣第二級毒品安
    非他命部分予以論罪科刑，固非無見，惟：有罪判決之主文
    與事實、理由之記載相互牴觸者，即屬判決理由矛盾之違法
    。原審判決於事實中認定：戊○○每次均以四千元之價格出
    售第二級毒品安非他命一小包予乙○○，前後共二次等情，
    則其犯罪所得為八千元，即應依毒品危害防制條例第十九條
    第一項之規定全部宣告沒收。惟原判決在理由內說明其犯罪
    所得為二千元；並於主文宣告販賣第二級毒品所得現金貳仟
    元沒收之，如全部或一部不能沒收，以其財產抵償之，顯有
    未洽。被告戊○○上訴否認此部分犯罪，雖無理由，惟原判
    決即有如前之疵議，此部分關於被告戊○○被訴販賣第二級
    毒品部分自屬無可維持，應予以撤銷改判，又被告戊○○此
    部分罪刑之判決既經撤銷改判，原判決據此所定其應執行刑
    部分既失所附麗，亦應一併予撤銷。爰審酌被告戊○○有如
    事實欄所載犯罪之記錄，雖不構成累犯，然已足認素行非佳
    ，被告戊○○學歷為國中肄業，其智識程度並無明顯不足或
    較一般之人低落之情形，而販賣毒品行為乃毒品禍害之源，
    其源不斷，則流毒所及非僅多數人之生命、身體受其侵害，
    社會安樂國家富強之整體法益受損亦不能免，為害之鉅，當
    非個人一己之生命、身體法益所可比擬，嚴重戕害國民之身
    心健康，危害社會非輕，並被告所用之手段方式、本件犯罪
    之獲利情形，及被告戊○○犯罪後之態度，量處如主文第二
    項所示之刑，以示懲儆。至扣案門號0000000000
    之行動電話一具（內含SIM 卡一枚），係被告戊○○所有，
    業據其供明在卷，且係供本件販賣第二級毒品犯罪所用之物
    ，應依毒品危害防制條例第十九條第一項之規定宣告沒收之
    ；又被告戊○○販賣安非他命所得現金八千元雖未扣案，仍
    應依毒品危害防制條例第十九條第一項之規定宣告沒收之，
    併諭知如全部或一部不能沒收時，以其財產抵償之。至扣案
    門號0000000000號行動電話，雖為被告戊○○所
    持用，然無事證可認與本件販賣毒品之行為有關；又本件同
    時扣案之分裝吸管一支、電子磅秤一具、安非他命一包（查
    獲時淨重為０．三公克）及現金五千五百元，惟其中分裝吸
    管一支係同案被告甲○○所有供另件施用毒品案件預備及犯
    罪使用，而電子秤一具亦非被告戊○○所有，此均經被告戊○○及同案被告甲○○供陳在卷，在被告戊○○與同案被告
    甲○○二人均有施用毒品惡習之情況下，尚不能排除係供其
    等施用毒品所用，復無積極事證可認確與本件販賣毒品之犯
    行有關；再扣案自被告戊○○身上起獲安非他命一包（查獲
    時淨重為０．三公克）雖為查獲之毒品，然實係被告戊○○
    預備供己施用，此經其自陳在卷，復無證據足認係本件販賣
    毒品之交易標的；另扣案之現金五千五百元雖為被告戊○○
    所有，惟其堅詞否認係販毒所得，復審酌被告戊○○販賣第
    二級毒品予乙○○之犯行固有犯罪所得，然已距查獲時間有
    數日之遙，而販賣予綽號「胖胖」者之犯行尚屬未遂而未實
    際收取代價，有如前述，則上開查獲之現金尚難確認係本件
    犯罪所得之財物或與本件犯行有關連。從而上開扣案物品並
    非被告供本件犯罪所用或預備之物，亦非因本件犯罪所得之
    物，核與法律規定之沒收要件均有不符，自無從於本件販賣
    第二級毒品犯行主刑之宣告項下併為沒收之諭知，併此說明
    。
六、不另為無罪諭知之部分：
  (一)公訴意旨尚以：被告戊○○基於販賣第二級毒品安非他命之
    犯意，於九十五年六月八日晚間九、十時許，由己○○以其
    使用之行動電話門號0000000000號撥打戊○○使
    用之行動電話門號0000000000號聯繫後，戊○○
    即前往己○○位於臺北縣板橋巿莒光路一八０巷十九號二樓
    住處樓下，以一千元之代價販賣不詳重量之第二級毒品安非
    他命予己○○施用；復於九十五年六月十一日下午某時許，
    由庚○○以其使用之行動電話門號0000000000號
    撥打戊○○使用之行動電話門號0000000000號聯
    繫後，戊○○旋在不詳地點，以不詳價格販賣不詳重量之第
    二級毒品安非他命予庚○○；另被告戊○○於九十五年五月
    至六月期間內，除前述經本院認定先後兩次出售安非他命予
    乙○○之行為外，在該期間內尚有另一次以相同交易條件出
    售安非他命予乙○○之犯行等情，因認被告就上開部分亦涉
    犯毒品危害防制條例第四條第二項之販賣第二級毒品罪嫌。
  (二)按犯罪事實應依證據認定之，無證據不得認定犯罪事實，刑
    事訴訟法第一百五十四條第二項定有明文。又認定犯罪事實
    所憑之證據，雖不以直接證據為限，間接證據亦包括在內，
    然而無論直接或間接證據，其為訴訟上之證明，須於通常一
    般之人均不致有所懷疑，而得確信其為真實之程度者，始得
    據為有罪之認定，倘其證明尚未達到此一程度，而有合理之
    懷疑存在時，事實審法院在心證上無從為有罪之確信，自應
    為無罪之判決，最高法院七十六年度臺上字第四九八六號判
    例意旨闡示甚明。且刑事訴訟上證明之資料，無論其為直接
    或間接證據，均須達於通常一般之人均不致有所懷疑，而得
    確信其為真實之程度，始得據為有罪之認定，若其關於被告
    是否犯罪之證明未能達此程度，而有合理懷疑之存在，致使
    無從形成有罪之確信，則根據「罪證有疑，利於被告」之證
    據法則，即不得遽為不利被告之認定，最高法院亦著有七十
    六年度臺上字第四九八六號判例足資參照。
  (三)公訴人認被告戊○○涉有上開犯罪嫌疑，無非係以證人己○○於警詢中所為不利被告之供述，及門號00000000
    00、0000000000號行動電話間之通訊監察譯文
    ，為其論據。訊之被告戊○○堅詞否認有此等販賣安非他命
    之犯行，辯以從無出售毒品予他人之行為，通訊監察資料所
    示當日是否與己○○見面已忘記，伊從不認識庚○○等語。
  (四)經查：
    (1)被訴出售安非他命予己○○部分：
      被告戊○○所涉此部分犯嫌，業據證人己○○於查獲時
        在警詢中供述甚明（參偵查卷第十七頁）。雖證人己○○於偵查中及原審審理時，陳稱警詢時係遭警察毆打，
        遂依其指示而為不利被告之供述，警詢筆錄內容係警察
        自己記載，而通訊監察譯文之內容則係伊與被告戊○○
        開玩笑云云（參臺灣板橋地方法院檢察署九十五年度偵
        字第一五二九四號卷第六二頁、九十五年度偵續字第五
        五七號卷第一一六頁、原審卷第一０三至一０九頁）。
        惟經證人即臺北縣政府板橋分局警員丁○○、丙○○到
        庭結證渠等在調查過程中並未毆打黃堯仁，且倘證人遭
        警毆傷，可至地檢署要求檢察官驗傷等語屬實，是證人
        己○○辯係受刑求而為不利被告陳述云云，尚難遽信屬
        實。又證人己○○雖於警詢中指陳於九十五年五月二十
        五日、六月八日間以一千元之價格，向被告戊○○購得
        安非他命各一包云云，然此後歷次偵查中及原審審理時
        均一致否認向被告戊○○購買安非他命之情事，並為前
        開與警詢供述相異之陳述（參前開卷第九七頁、九十五
        年度偵續字第五五七號卷第一一七頁、原審卷第一０三
        至一０九頁），顯與其先前在警詢中所為之供述出入甚
        鉅，是以其在警詢中所為不利被告戊○○之供述是否確
        與事實相符，容非毫無可慮之處。
      又其上開警詢中之供述係以被告之身分所為，亦與一般
        證人證述均經具結而具信用性擔保之情形迥異，其可信
        度如何尤有疑義。且其在偵查中及原審審理中，於受告
        知偽證罪責後，仍甘於承擔責任而為上述有利被告之證
        述，似亦難以遽認其於偵查及原審審判中所為之證述係
        屬不實。再者本件係對於被告戊○○實施通訊監察，因
        而查獲證人己○○部分，則於前往證人己○○住處搜索
        時，警已掌握相關通訊監察資料，則於製作警詢筆錄時
        ，亦不能排除證人己○○係依警所提示資料而附和陳述
        之可能性。另證人己○○於警詢所稱於九十五年五月二
        十五日向被告戊○○購買安非他命之部分，除證人己○○警詢中之供述外，卷存事證並無任何有關於其等當時
        交易情形之資料；且其於警詢中所述於九十五年六月八
        日向被告戊○○購買安非他命之部分，稽以前揭通訊監
        察譯文：「Ａ（即被告戊○○）：一克有沒有？Ｂ（即
        證人己○○）：不知道。Ａ：幫我打電話問一下，對方
        要嗎？對方要，因為現在外面多沒東西了。」等語（參
        九十五年度偵續字第五五七號卷第八七頁），其對話內
        容對非雙方就交易數量、價額合致之意，實難憑此遽認
        係被告戊○○販賣毒品予己○○之交易行為。
      再者，按「犯第四條第一項至第四項、第五條第一項至
        第四項前段、第六條第一項至第四項、第七條第一項至
        第四項、第八條第一項至第四項、第十條或第十一條第
        一項、第二項之罪，供出毒品來源，因而破獲者，得減
        輕其刑。」毒品危害防制條例第十七條定有明文。本件
        證人己○○於本案查獲後，經警採尿送鑑定有安非他命
        陽性反應，並經送觀察勒戒，此為證人己○○是認在卷
        ，並有臺灣檢驗科技股份有限公司濫用藥物尿液檢驗報
        告存卷可稽（見原審卷第一０七頁，臺灣板橋地方法院
        檢察署九十五年度偵字第一五二九四號卷第一二０頁）
        ，故其於遭查獲後如供出毒品來源因而破獲者，可適用
        前開毒品危害防制條例第十七條之規定而得邀減刑寬典
        之利益，是其就指述被告販賣毒品乙節，確具切身之利
        害關係。故而在證人己○○有如此切身利害關係之情形
        下，其等所為不利被告之證述，自應較諸一般無利害關
        係人之證述予以更為嚴格之檢視，至少需無瑕疵可指，
        並有輔助事證而為佐證，方得採為認定被告犯罪事實之
        基礎，俾免發生為委罪卸責而誣指他人之危險。
      綜上，本件有利害關係之證人己○○所為被告戊○○販
        賣毒品之證述存有前後供述相違之瑕疵；又本件經警查
        獲後在被告戊○○上開住處搜索結果，除上開供被告戊○○施用毒品犯行使用之玻璃球吸食器外，並無任何安
        非他命扣案或其他卷存事證可資稽考，而無其他事證可
        資為證人己○○於警詢中所為不利被告戊○○指述之佐
        證，自難遽認證人己○○於警詢中所為不利被告戊○○
        供述之可信度已達於可確認與事實相符之程度。從而被
        告戊○○之辯解縱屬不實，亦不得僅憑上開證人己○○
        於警詢中有瑕疵之證述逕為被告戊○○犯罪事實之認定
        。
    (2)被訴出售安非他命予庚○○部分：
      卷附被告戊○○所持用門號為0000000000行
        動電話，與登記使用人為庚○○之門號0000000
        000行動電話，於九十五年六月十一日十三時十一分
        二十秒固有如下通信對話內容：「Ａ（即000000
        0000）：有沒有？要一張。Ｂ：要兩張。Ａ：我等
        一下打給你」，然其內容甚為簡略，是否確為就毒品交
        易所為洽商之對話，客觀上尚非毫無可疑之處。
      又證人庚○○於偵查及原審審理中，均具結證稱：完全
        不認識被告戊○○，且伊自九十六年被查獲後就沒有再
        施用毒品，雖門號0000000000號之行動電話
        伊曾持用，惟早已於板橋火車站遺失，通訊監察譯文所
        示之通聯並非伊與被告戊○○之通話，也不曾向戊○○
        買過毒品，之前施用毒品是在台中等語（見原審卷第一
        ０九至一一一頁）明確。審酌其於偵審中屢經告知偽證
        之處罰後，仍具結堅證如上，且所為供述始終一致，亦
        難遽指為虛偽陳述。而公訴人所指該次購買毒品事實，
        對於購買交易之緣由、交易數量、價格及實際交易時間
        等重要事項，均付之闕如，此外復無其他積極事證可為
        佐參，自難徒憑上開內容簡略空泛之通訊監察譯文，遽
        為被告確有此項販賣毒品犯行之證明。
    (3)再公訴人起訴事實就被告戊○○販賣安非他命予乙○○部
      分，應依卷存具體事證認定被告戊○○在上開期間內販賣
      安非他命予乙○○之次數為二次，逾此部分尚屬不能證明
      ，亦已如前述。
    (4)此外，並無其他積極事證可資認定被告確有上述販賣安非
      他命之事實，公訴人所指此部分販賣第二級毒品犯罪，依
      卷存證據考察，仍未達可排除合理懷疑而具法律上確信之
      程度，依首揭說明，並基於「罪證有疑，利於被告」之刑
      事訴訟法則，本院認被告此部分之犯罪尚屬不能證明，原
      應為無罪之諭知，惟公訴人認此部分與前開經起訴論科部
      分有連續犯之裁判上一罪關係，爰不另為無罪之諭知，併
      此說明。
貳、被告甲○○部分：
一、公訴意旨略以：甲○○基於幫助販賣第二級毒品安非他命之
    犯意，於九十五年六月十五日晚間八、九時許，受真實姓名
    年籍不詳、綽號「胖胖」之成年男性友人委託，以其使用之
    行動電話門號0000000000號撥打戊○○使用之行
    動電話門號0000000000號詢問第二級毒品安非他
    命之價格，並議定以一萬七千元之代價購買第二級毒品安非
    他命三公克後，即收受該名綽號「胖胖」之男子所交付之購
    買毒品價金17,000元，且約定由戊○○將前開毒品攜至臺北
    縣五股鄉某處交貨，惟因該名綽號「胖胖」之男子久候戊○○未到，遂取消毒品交易，戊○○、甲○○始未售出任何毒
    品。嗣於九十五年六月十七日下午四時許，為警持搜索票在
    臺北縣板橋巿長江路與吳鳳路口，對戊○○之身體實施搜索
    ，當場起出第二級毒品安非他命一小包（淨重０．三公克）
    、電子磅秤一臺、行動電話二具（分別搭配行動電話門號0
    000000000號及0000000000號SIM卡）
    及現金五千五百元，再前往戊○○位於臺北縣板橋巿吳鳳路
    六十八號四樓頂樓加蓋住處搜索，復在在場人甲○○身上扣
    得安非他命分裝管一支，而得悉上情，因認被告甲○○涉犯
    有毒品危害防制條例第四條第二項販賣第二級毒品之幫助犯
    罪嫌云云。
二、按犯罪事實應依證據認定之，無證據不得認定犯罪事實；不
    能證明被告犯罪者，應諭知無罪之判決，刑事訴訟法第154
    條第二項、第三百零一條第一項分別定有明文。
三、檢察官認被告甲○○此部分涉嫌幫助販賣第二級毒品罪嫌，
    無非係以被告甲○○於警詢及偵查中之供述，以及九十五年
    六月十五日二十時四十八分十四秒起連續三通被告甲○○以
    其0000000000號行動電話與被告戊○○所持用之
    0000000000號行動電話間通訊監察譯文中與戊○○間之談話內容等為其主要依據。訊據被告甲○○堅詞否認
    有何幫助販賣第二級毒品之犯行，並辯稱：伊僅係幫綽號「
    胖胖」之男子，向戊○○詢價，並沒有幫助戊○○販賣毒品
    等語。經查：
  (一)甲○○於九十五年六月十五日二十時許，在其位於臺北縣五
    股鄉某處之居所與友人打牌時，因有某真實姓名年籍不詳綽
    號「胖胖」之成年男子欲購買安非他命，乃以其所持用之門
    號為0000000000號之行動電話，撥打被告戊○○
    所持用之前開行動電話與之聯繫，代為詢問不同數量之安非
    他命之個別價格後，「胖胖」乃與戊○○議定以一萬七千元
    之價格出售安非他命三公克，並約定由被告戊○○於半小時
    後，送至甲○○與「胖胖」所在之打牌處所交貨，該名綽號
    「胖胖」之男子即行交付欲購買安非他命之價金一萬七千元
    予甲○○以便轉交予被告戊○○。惟事後「胖胖」因久候戊○○未到，乃取消交易而取回前述款項，致該次安非他命之
    交易未完成等情，業據被告甲○○於警詢、偵查中供述明確
    （見臺灣板橋地方法院九十五年度偵字第一五二九四號卷第
    二二至二六頁、第五七至五九頁），復有被告甲○○與戊○○間就上開毒品交易商議數量、價格與交貨地點之通訊監察
    譯文存卷可參（見臺灣板橋地方法院檢察署九十五年度偵續
    字卷第九五頁）。
  (二)復細究被告甲○○於九十五年六月十五日二十時四十八分十
    四秒起至二十一時十六分九秒止，以所使用之門號0000
    000000號行動電話撥打被告戊○○所使用之門號00
    00000000號行動電話之第一通及第三通之通話內容
    ：「Ａ（即被告甲○○）：他說八克多少，Ｂ（即被告戊○○）：四萬六。Ａ：三克ㄋ？Ｂ：三克一七好了。」、「Ｂ
    ：你要拿多少？Ａ：他說一萬五……八克算多少？Ｂ：四萬
    七。Ａ：你說三克多少？Ｂ：一萬七。甲○○Ａ：你多久過
    來，順便帶球………。Ｂ：要多少？Ａ：三個。Ｂ：錢ㄋ？
    Ａ：在我這。Ｂ：好。」（見臺灣板橋地方法院檢察署九十
    五年度偵續字第五五七號卷第九五頁）。首通通話內容已明
    確顯示被告甲○○係代他人向被告戊○○詢問安非他命價格
    ，第三通通話內容亦明白揭櫫被告甲○○係代友人傳話與戊○○為毒品價格之商議，再參酌被告甲○○以證人之身分具
    結於原審交互詰問時所陳：我打牌聊到安非他命，胖胖說他
    要吸，但是沒有東西，一開始胖胖先打電話問別人，後來他
    叫我再去問別人，我本來不想問，但是他們不走。我只好打
    電話問戊○○。……當時胖胖在旁邊，胖胖跟我說問題，我
    問完戊○○後，就把答案跟胖胖說，他又繼續叫我問，我叫
    他自己講，他說不要。之後我們繼續打牌等語（原審卷第一
    一七、一一八頁），核與前開被告甲○○與戊○○通話內容
    所示往來問答之情相符，足認被告甲○○此部分所述，應與
    事實相符，自堪採信。
  (三)綜此，被告甲○○與被告戊○○電話聯繫購買安非他命之本
    意在於幫助「胖胖」之人取得安非他命，且就安非他命之交
    易價格及欲購買之數量，均無主觀上之決定權，顯基於代欲
    購買毒品者為傳話之角色，而非基於販賣毒品者之代理人之
    地位。至被告甲○○固於該毒品交易議定後，收受「胖胖」
    之男子所交付之購買安非他命價金一萬七千元，然依前通話
    內容所示，被告甲○○係於被告戊○○詢問「錢」何在時，
    即時回答「錢」在她那裡，益徵，被告甲○○收受一萬七千
    元之購買安非他命之款項，乃係受「胖胖」之託收受後欲轉
    交被告戊○○，並非源於被告戊○○之要求始代為收取，足
    認被告甲○○主觀上確係基於為「胖胖」找尋購買安非他命
    之意思而為之，並非基於與被告戊○○共同販賣安非他命或
    幫助被告戊○○販賣安非他命之意思而為，是檢察官認被告
    甲○○涉有幫助被告戊○○販賣第二級毒品之犯行，不無速
    斷之嫌。
四、綜此所述，檢察官所舉之證據，無法使本院形成被告甲○○
    有幫助販賣第二級毒品安非他命之確信，此外，復查無其他
    積極之證據證明被告甲○○有幫助被告戊○○或與被告戊○○共同販賣安非他命之犯行，亦無證據證明被告甲○○於本
    件安非他命毒品交易中曾持有過被告戊○○欲交付予綽號「
    胖胖」之安非他命毒品，且被告甲○○前開為「胖胖」尋找
    安非他命來源之行為，雖涉有幫助施用第二級毒品之犯嫌，
    惟因本件毒品交易最終因被告戊○○交付過遲至綽號「胖胖
    」之人取消交易，該「胖胖」之人未能因被告甲○○之幫助
    而遂行施用安非他命之犯行，然施用毒品並不處罰未遂犯，
    基於幫助犯之處罰採限制從屬形式理論，必以正犯有犯罪行
    為時，幫助犯始能成立，故被告甲○○亦無成立幫助施用第
    二級毒品未遂之餘地，是被告甲○○犯罪既屬不能證明，揆
    諸上開說明，自應為被告甲○○無罪之諭知，原審未能詳為
    審酌遽為被告甲○○有罪之認定，予以科刑，容有未洽，自
    應由本院將原判決有關被告甲○○有罪判決部分予以撤銷，
    另為被告甲○○無罪之諭知，以昭平允。
據上論斷，應依刑事訴訟法第三百六十九條第一項前段、第三百
六十四條、第三百零一條第一項、第二百九十九條第一項前段，
毒品危害防制條例第四條第二項、第六項、第十九條第一項，刑
法第十一條、第二條第一項前段、修正前刑法第五十六條，判決
如主文。
本案經檢察官孫冀薇到庭執行職務。
中    華    民    國    98    年    7     月    10    日
                刑事第十五庭  審判長法  官  吳昭瑩
                                    法  官  李正紀
                                    法  官  李釱任
以上正本證明與原本無異。
如不服本判決，應於收受送達後10日內向本院提出上訴書狀，其
未敘述上訴之理由者並得於提起上訴後10日內向本院補提理由書
（均須按他造當事人之人數附繕本）「切勿逕送上級法院」。
                                    書記官  張玉如
中    華    民    國    98    年    7     月    13    日
附錄本案論罪科刑法條全文
前毒品危害防制條例第4條
製造、運輸、販賣第一級毒品者，處死刑或無期徒刑；處無期徒
刑者，得併科新臺幣 2 千萬元以下罰金。
製造、運輸、販賣第二級毒品者，處無期徒刑或7 年以上有期徒
刑，得併科新臺幣 1 千萬元以下罰金。
製造、運輸、販賣第三級毒品者，處5 年以上有期徒刑，得併科
新臺幣 7百萬元以下罰金。
製造、運輸、販賣第四級毒品者，處3 年以上10年以下有期徒刑
，得併科新臺幣 3 百萬元以下罰金。
製造、運輸、販賣專供製造或施用毒品之器具者，處1 年以上7
年以下有期徒刑，得併科新臺幣1 百萬元以下罰金。
前五項之未遂犯罰之。


司法院資訊處製作；財團法人民間司法改革基金會備份。
